【裁判字號】    97,訴,1510
【裁判日期】    971003
【裁判案由】    毒品危害防制條例
【裁判全文】
臺灣臺北地方法院刑事判決              97年度訴字第1510號
公  訴  人  臺灣臺北地方法院檢察署檢察官
被      告  甲○○
上列被告因違反毒品危害防制條例案件，經檢察官提起公訴（97
年度毒偵字第2473號），嗣被告於準備程序中就被訴事實為有罪
之陳述，經本院合議庭裁定由受命法官獨任進行簡式審判程序審
理，判決如下：
    主  文
甲○○施用第一級毒品，處有期徒刑玖月，扣案之海洛因壹包（
驗餘淨重零點肆零壹公克）沒收銷燬之；又施用第二級毒品，處
有期徒刑參月。應執行有期徒刑拾壹月，扣案之海洛因壹包（驗
餘淨重零點肆零壹公克）沒收銷燬之。
    事  實
一、甲○○前因施用毒品案件，經本院以90年度毒聲字第848 號
    裁定送觀察、勒戒後，因無繼續施用毒品之傾向，已於民國
    90年5 月1 日釋放出所，並經臺灣臺北地方法院檢察署檢察
    官於90年5 月10日以90年度毒偵字第1146號為不起訴處分確
    定；復於94年2 月間因施用第一級毒品案件，經臺灣臺北地
    方法院檢察署檢察官以94年度毒偵字第596 號起訴，嗣經本
    院以97年度訴緝字第42號判決判處有期徒刑8 月在案（尚未
    執行完畢）。詎其仍不知戒除毒癮，竟分別基於施用第一級
    毒品海洛因及第二級毒品安非他命之犯意，於97年3 月29日
    為警採尿時間往前回溯26小時內之某時許，在臺北縣新店市
    ○○○街5 巷2 號4 樓之住處，施用第一級毒品海洛因1 次
    ；又於同年3 月29日為警採尿時間往前回溯96小時內之某時
    許，在前開住處，施用第二級毒品安非他命1 次。嗣於同年
    3 月29日上午5 時許，因另案通緝而為警於臺北市○○路○
    段2 號緝獲，並扣得第一級毒品海洛因1 小包（淨重0.403
    公克、驗餘淨重0.401 公克）。
二、案經臺北市政府警察局大安分局報請臺灣臺北地方法院檢察
    署檢察官偵查起訴。
    理  由
一、本件被告甲○○所犯之罪，其法定刑非死刑、無期徒刑或最
    輕本刑有期徒刑3 年以上之罪，亦非高等法院管轄第一審案
    件，被告於本院準備程式進行中就被訴事實為有罪之陳述，
    經告知被告簡式審判程式之旨，並聽取檢察官、被告之意見
    後，由本院合議庭裁定由受命法官獨任進行簡式審判程式，
    合先敘明。
二、上揭犯罪事實，業據被告於本院審理中坦承不諱，且其尿液
    檢體為警採集送驗後，經以氣相層析質譜儀法確認檢驗結果
    ，確呈嗎啡陽性及安非他命陽性反應，此有台灣尖端先進生
    技醫藥股份有限公司出具之濫用藥物檢驗報告及尿液檢體委
    驗單各1 紙附卷可稽，又扣案之毒品1 包經送鑑定結果，確
    為第一級毒品海洛因（淨重0.403 公克、驗餘淨重0.401 公
    克），有交通部民用航空局航空醫務中心毒品鑑定書在卷可
    稽，足認被告之任意性自白核與事實相符。本件事證明確，
    被告施用海洛因及安非他命之犯行，均堪認定。
三、按毒品危害防制條例於92年7 月9 日修正公佈，自93年1 月
    9 日施行，其中第20條、第23條將施用毒品之刑事處遇程式
    區分為「初犯」、「5 年內再犯」、「5 年後再犯」。依其
    立法理由之說明：「初犯」，經觀察、勒戒或強制戒治，應
    為不起訴處分或不付審理之裁定；經觀察、勒戒或強制戒治
    執行完畢釋放後，「5 年內再犯」者，因其再犯率甚高，原
    實施之觀察、勒戒及強制戒治既已無法收其實效，爰依法追
    訴或裁定交付審理。至於經觀察、勒戒或強制戒治執行完畢
    釋放，「5 年後再犯」者，前所實施之觀察、勒戒或強制戒
    治已足以遮斷其施用毒品之毒癮，為期自新及協助其斷除毒
    癮，仍用「初犯」規定，先經觀察、勒戒或強制戒治之程式
    。從而，依修正後之規定，祇於「初犯」及「5 年後再犯」
    2 種情形，有其追訴條件之限制，即須於初犯經觀察、勒戒
    或強制戒治釋放後，5 年內均無施用毒品之行為，始能認其
    前所實施之觀察、勒戒或強制戒治已足遮斷毒癮，而得於5
    年後再犯時，再予適用初犯之規定，重行觀察、勒戒等程式
    。倘5 年內已經再犯，被依法追訴處罰，縱其第3 次（或第
    3 次以上）施用毒品之時間在初犯釋放5 年以後，即與「5
    年後再犯」之情形有別，且因已於「5 年內再犯」，顯見其
    再犯率甚高，原實施觀察、勒戒或強制戒治，已無法收其實
    效，自無再經觀察、勒戒及強制戒治之必要，應由檢察官逕
    行起訴（最高法院95年第7 次刑事庭會議決議參照）。本件
    被告前因施用毒品案件，經本院裁定送觀察、勒戒後，因無
    繼續施用毒品之傾向，已於90年5 月1 日釋放出所；雖然上
    開觀察勒戒執行完畢之時間，距離本件施用毒品犯行已逾5
    年，惟其於前揭觀察勒戒執行完畢釋放後5 年內，即於94年
    2 月間因施用第一級毒品案件，經臺灣臺北地方法院檢察署
    檢察官以94年度毒偵字第596 號起訴後，嗣經本院以97年度
    訴緝字第42號判決判處有期徒刑8 月在案，此有臺灣高等法
    院被告前案紀錄表附卷可按，其在上揭觀察勒戒執行完畢釋
    放後5 年內，既已再犯施用毒品之罪，並經依法追訴處罰，
    揆諸前揭說明，其本次犯行即與毒品危害防制條例第20條第
    3 項所稱之「5 年後再犯」有別，是檢察官依法追訴，於法
    並無不合，本院自應依法論科。
四、按海洛因、安非他命分係毒品危害防制條例第2 條第2 項第
    1 、2 款所定之第一級及第二級毒品，核被告所為，係犯毒
    品危害防制條例第10條第1 項之施用第一級毒品罪，及同條
    例第2 項之施用第二級毒品罪。被告持有海洛因及安非他命
    之低度行為，應為其施用之高度行為所吸收，均不另論罪。
    又其所犯上開施用第一級毒品、第二級毒品兩罪間，犯意各
    別，行為互殊，應予分論併罰。爰審酌被告前因施用毒品，
    經送觀察勒戒後，仍不知戒絕毒癮，顯見其戒毒之意志不堅
    ，自制力不佳，惟念及被告犯後已坦承犯行，且其施用毒品
    主要係戕害自己之身心健康，暨衡及其施用之次數、動機、
    學歷與生活狀況等一切情狀，分別量處如主文所示之刑，並
    定其應執行之刑，以資懲儆。
五、扣案之海洛因1 包（淨重0.403 公克、驗餘淨重0.401 公克
    ）為查獲之第一級毒品，業如前述，自應依毒品危害防制條
    例第18條第1 項前段規定予以沒收銷燬之。
據上論斷，應依刑事訴訟法第273 條之1 第1 項、第299 條第1
項前段，毒品危害防制條例第10條第1 項、第2 項、第18條第1
項前段，刑法第11條前段、第51條第5 款，判決如主文。
本案經檢察官呂俊儒到庭執行職務。
中    華    民    國    97    年    10     月    3    日
                    刑事第十六庭  法  官  吳俊龍
以上正本證明與原本無異。
如不服本判決，應於判決送達後10日內，向本院提出上訴狀。
                                  書記官  高菁菁
中    華    民    國    97    年    10    月    3     日
附錄本案論罪科刑法條：
毒品危害防制條例第10條
施用第一級毒品者，處 6 月以上 5 年以下有期徒刑。
施用第二級毒品者，處 3 年以下有期徒刑。


司法院資訊處製作；財團法人民間司法改革基金會備份。
